臺灣桃園地方法院刑事判決
110年度易字第973號
公  訴  人  臺灣桃園地方檢察署檢察官  
被      告  簡豐昌




輔  佐  人  陳月花
選任辯護人  沈朝標律師
上列被告因妨害公務等案件，經檢察官提起公訴（109年度偵字
第21818號、110年度偵字第3110、21334號），本院判決如下：
    主  文
一、壬○○犯修正前刑法第135條第1項之罪，處有期徒刑貳月，如
    易科罰金，以新臺幣壹仟元折算壹日；又犯刑法第305條之
    罪，處拘役貳拾日，如易科罰金，以新臺幣壹仟元折算壹日
    ；又犯刑法第305條之罪，處拘役參拾日，如易科罰金，以
    新臺幣壹仟元折算壹日。拘役部分，應執行拘役肆拾日，如
    易科罰金，以新臺幣壹仟元折算壹日。
二、其餘被訴部分無罪。　　
    事  實
壬○○因戊○○積欠其債務，分別為下列行為：
壬○○於民國109年11月24日上午11時20分許，因遭戊○○提告恐嚇
  （即109年8月20日之恐嚇行為，詳後無罪部分所述）至址設桃
  園市○○區○○路000號之臺灣桃園地方檢察署（下稱地檢署）第8
  偵查庭應訊，壬○○不滿被控恐嚇及檢察官訊問內容，未經檢察
  官同意擅自離庭，並至地檢署2樓走廊大吼、叫囂及踹門，經
  值勤法警黃羽辰制止無效，旋有數名依法具有維護地檢署安全
  、秩序及突發事故職權之法警趕往地檢署2樓與梯間平台間之
  樓梯處制止壬○○，壬○○明知法警係依法執行職務之公務員，竟
  基於對依法執行職務之公務員施強暴的犯意，先以手腳掙扎之
  方式腳踢法警辛○○（未成傷），復因自行踩空樓梯摔落至梯間
  平台，惟壬○○仍續躺臥梯間平台咆哮，再以手腳掙扎之方式踹
  擊上前救護其身體、生命狀況之法警己○○及乙○○，終以此等強
  暴方式致己○○受有左手指大拇指挫傷、左腕挫傷、右大拇指扭
  痛、左手背小指側挫傷、右手背挫傷紅腫等傷害；乙○○受有左
  大腿外側皮下出血之傷害（傷害部分，未據己○○、乙○○告訴）
  。
壬○○因109年11月24日上午在地檢署發生之事而心存不滿，竟於
  同日晚間7、8時許，另基於恐嚇危害安全之犯意，接續以門號
  0000-000000號撥打電話給戊○○之舅舅甲○○及戊○○議員服務處
  ，分別向甲○○及議員助理庚○○稱：「不要讓我生氣遇到戊○○及
  丁○○，不然真的會殺人」等加害戊○○、丁○○生命及身體之話語
  。後庚○○即於同日晚間某時將上開話語轉知戊○○及戊○○之弟丁○○，甲○○則於翌日上午某時將上開話語轉知戊○○及丁○○，使戊○○及丁○○心生畏懼，致生危害於安全。
壬○○於109年11月26日上午與戊○○協調撤銷刑事告訴及債務事宜
  後，又基於恐嚇危害安全之犯意，於同日晚間9時27分許，駕
  駛車牌號碼000-0000號自用小客車至戊○○設於桃園市○○區○○路
  0段00號之議員服務處，並將自備鞭炮3串點燃，接續分3次朝
  服務處門口丟擲，藉產生之巨大聲響及濃煙作為加害生命、身
  體、財產之通知，使戊○○心生畏懼，致生危害於安全。
    理  由
壹、有罪部分
一、證據能力
　㈠被告壬○○及辯護人爭執證人即告訴人丁○○、證人甲○○及證人
    庚○○於警詢中證述之證據能力（見易卷第186頁），惟甲○○
    及庚○○未曾於警詢中為證述，且本判決不會使用丁○○於警詢
    中之證述做為認定被告有罪之證據，爰不就丁○○之警詢證述
    有無證據能力贅述。
　㈡其餘之供述及非供述證據均係依法取得，並經本院於審理期
    日踐行合法之調查，檢察官、被告及辯護人迄本院言詞辯論
    終結前，未再爭執證據能力，自得採為判決之基礎。
二、認定事實所憑證據及理由　　　　
　㈠事實欄部分
　　被告於審理中對事實欄所載事實坦承不諱（見易卷第122、
    198頁），核與證人己○○、證人乙○○、證人辛○○於審理中之
    證述相符（見易卷第85-103頁），復有職務報告、驗傷診斷
    書暨受傷照片、本院勘驗筆錄暨擷圖可證（見他卷3-5、7-1
    3頁、易卷第79-83、135-148頁），足認被告之任意性自白
    與事實相符，可以採信。且依臺灣高等檢察署及所屬各級檢
    察署法警執行職務應行注意事項第1、23、24點規定，法警
    確有維護地檢署安全、秩序及處理緊急事故之職權，是於被
    告在地檢署有危害安全及秩序之行為時，法警自應本於職權
    制止。從而，被告有事實欄所載行為之事證明確，犯行堪
    以認定，應依法論科。
　㈡事實欄部分
　　訊據被告固坦承其於109年11月24日晚間7、8時許有撥打電
    話給甲○○及戊○○議員服務處，惟矢口否認有何恐嚇危害安全
    之犯行，並辯稱：我打電話給甲○○及議員服務處，只是要抱
    怨告訴人戊○○等人先控告我妨害名譽，又控告我於109年8月
    20日恐嚇而已，我沒有說要殺人等語（見審易卷第79頁、易
    卷第198頁）。
　⒈查被告於109年12月8日警詢時，表明其使用之行動電話為000
    0-000000號，有調查筆錄可稽（見偵3110卷第9頁），足認
    被告於109年12月8日前確有使用門號0000-000000號。次查
    ，被告於109年11月24日晚間7、8時許以門號0000-000000撥
    打電話給甲○○，亦有撥打電話至戊○○議員服務處由庚○○接聽
    等情業經被告坦承，核與甲○○於偵查及審理中之證述、庚○○
    於偵查及審理中之證述相符（見偵21818卷第107頁、易卷第
    106-107、180-181頁），復有0000-000000門號於109年11月
    24日之發話紀錄可證（見偵21818卷第117-119頁），此部分
    之事實堪以認定。
　⒉又查，甲○○於偵查及審理中結證稱：我跟被告認識蠻久的，
    被告在超亞汽車公司常跟我姪子郭勝方、郭三越在一起，被
    告都叫我叔叔，我不瞭解被告跟戊○○有什麼糾紛，被告於10
    9年11月24日早上開庭發生問題，下午8點多用0000-000000
    打給我，我正在南青路開車，他很生氣，講一些要對丁○○、
    戊○○不利的話，說遇到他們的話會殺他們，我說你講氣話沒
    有用，大家都是朋友好好談，我隔天有把這件事轉告戊○○跟
    丁○○，要他們小心點等語（見偵21818卷第107頁、易卷第10
    5、106、108、110、112頁）；庚○○於偵查及審理中結證稱
    ：議員服務處的電話是00-0000000號，109年11月24日晚上
    我在議員服務處有接到被告的電話，問我丁○○及戊○○在不在
    ，我說不在，因為下午被告已經先打過一通電話給丁○○，我
    問丁○○被告說什麼，丁○○不願意跟我說，所以我接到的這通
    就不想轉接給丁○○，然後被告就用台語跟我說，不要讓我遇
    到丁○○及戊○○，不然被告真的會殺他們，我第一時間就轉告
    給丁○○及戊○○了等語（見偵21818卷第107頁、易卷第180、1
    81、183、185頁）。而甲○○既不知被告與戊○○有何糾紛，又
    與被告無仇恨怨隙復為被告之長輩，且甲○○於偵查及審理證
    述時，除就接聽電話及對話細節具體描述，並多次提及其主
    要是在安撫被告情緒也沒有故意把被告講得很壞等偏頗情形
    ，應認甲○○之證述可以採信；另依0000-000000門號之通聯
    紀錄（見偵21818卷第117頁），該門號於109年11月24日晚
    間確有2度撥打00-0000000之電話，足見庚○○之證述與事實
    相符，自可採信。是被告於109年11月24日晚間7、8時許，
    確有撥打電話給甲○○及撥打電話至戊○○議員服務處由庚○○接
    聽，並對甲○○及庚○○稱「不要讓我遇到丁○○及戊○○，不然我
    會殺人」等語。佐以丁○○於審理中結證稱：被告有打電話給
    庚○○講要對我不利的的事情等語（見易卷第120頁）；證人
    戊○○於109年12月15日之偵查中到庭，並由其告訴代理人當
    庭請檢察官訊問甲○○及庚○○於109年11月24日與被告之對話
    內容（見偵21818卷第106-107頁）。故互核丁○○、戊○○、甲○○及庚○○4人之證述，堪認甲○○及庚○○確有將被告所述「不
    要讓我遇到丁○○及戊○○，不然我會殺人」之語轉述予丁○○及
    戊○○知悉。　
　⒊再查，被告於109年11月間係年滿56歲之成年人，復對戊○○提
    告其妨害名譽（經檢察官為不起訴處分）、恐嚇（指109年8
    月20日行為，詳後述）之事心生不滿，又庚○○是戊○○助理、
    甲○○是戊○○叔叔，故被告就其對甲○○及庚○○揚言「不要讓我
    遇到丁○○及戊○○，不然我會殺人」之語，將輾轉使戊○○及丁○○得知，並致渠等心生恐懼乙情自不能推諉不知。綜上小結
    ，被告於主觀上有恐嚇危害安全之犯意，客觀上亦有於109
    年11月24日晚間對丁○○及戊○○為加害生命、身體之通知，堪
    認被告有事實欄所載犯行之事證明確，且所辯均不足採，
    應依法論科。
　㈢事實欄部分
　　訊據被告固坦承其有於109年11月26日晚間9時27分許前往戊○○議員服務處，對服務處接續丟擲3串鞭炮，惟矢口否認有
    何恐嚇危害安全之犯行，並辯稱：因為我於109年11月26日
    上午與戊○○協商債務，戊○○有釋出的善意，我於晚上8點多
    看到戊○○提供的協商擬定書，我心裡很高興就想去議員服務
    處放鞭炮慶祝雙方達成和解等語（見易卷第39、177、198-2
    00頁）。另辯護人辯護稱：放鞭炮係民間習俗，無法有恫嚇
    功能，且當時議員服務處沒人在場，無人心生畏懼等語（見
    易卷第219頁）。
　⒈查被告上開坦承部分所述，核與本院勘驗監視器影片之結果
    相符，有本院勘驗筆錄暨監視器擷圖為證（見易卷第176-17
    7、209-213頁），足認被告上開坦承部分之任意性自白與事
    實相符，可以採信，且依監視器擷圖顯示，被告丟擲鞭炮時
    ，僅被告1人在場。又丁○○於審理中結證稱：我在議員服務
    處3樓聽到鞭炮聲，下樓開門看都是煙，我跟戊○○講，戊○○
    就打電話給蘆竹分局等語（見易卷第117頁）及戊○○於警詢
    中證稱：當時晚上9時27分許，我在服務處內，突然發生巨
    大爆炸聲響，大量濃煙竄出，我下樓查看發現地上有大量鞭
    炮殘渣等語（見偵3110號卷第18頁），參以109年11月26日
    晚間之議員服務處現場照片呈現（見偵3110號卷第32-33頁
    ）地上散落爆炸過之鞭炮殘餘物。足認被告朝議員服務處丟
    擲3串鞭炮時，戊○○及丁○○係在議員服務處內（否則警員豈
    會拍得晚間鞭炮殘餘物之照片），且被告點燃鞭炮施放時確
    有產生濃煙及聲響。而非於婚喪喜慶之適當時間、場合施放
    鞭炮，又不以掛放點燃或置定點點燃之安全方式燃放鞭炮，
    反以朝門口丟擲之方式燃放鞭炮，依一般社會通念自有驚嚇
    、警告他人給我小心點之意思。是被告於晚間9時後，自己1
    人在街上點燃3串鞭炮接續朝議員服務處門口丟擲施放，其
    主觀上自有恐嚇之意思，客觀上亦有對戊○○為生命、身體及
    財產之惡害通知甚明。
　⒉被告固以前詞置辯。惟被告所指戊○○釋出善意之協商擬定書
    ，實為切結書（見偵3110卷第79頁），再觀該尚未經被告簽
    署之切結書內容係要求被告不得再騷擾、接觸戊○○及戊○○之
    親友，且被告僅能依法由法院執行債權，不能再以其他方式
    索債，若被告能遵守切結事項，戊○○及丁○○始會慎重考慮是
    否撤告，若被告違反切結事項，應賠償違約金新臺幣（下同
    ）500萬元。是以，被告與戊○○等人實際上未曾就債務或撤
    回刑事告訴等事宜達成和解，且該切結書之內容均係規制被
    告之行為並附高額之懲罰性賠償金，對被告有何值得「慶祝
    」可言?參以被告丟擲鞭炮之手法，足見被告所辯僅係卸責
    之詞，不足為採。另辯護人上開辯護，核與客觀事證及社會
    通念不符，亦不足採。
　⒊綜上小結，被告有事實欄所載犯行之事證明確，且所辯均不
    可採，應依法論科。　
三、論罪
　㈠新舊法比較：被告為事實欄之行為後，刑法第135條第1項於
    110年1月20日修正公布，將罰金刑部分由「9,000元以下」
    提高至「30萬元以下」，故經比較新舊法後，以被告行為時
    即修正前刑法第135條第1項之規定較有利於被告，爰依法適
    用之。
　㈡罪名：核被告於事實欄所為，係犯修正前刑法第135條第1項
    之妨害公務罪；於事實欄、所為，均係犯刑法第305條之
    恐嚇危害安全罪。又被告於事實欄中連續以手腳掙扎此強
    暴方式妨害公務；於事實欄中之密接時間為惡害之告知；
    於事實欄中之密接時地連續丟3次鞭炮，均為侵害同一法益
    且獨立性薄弱之行為，均應評價為接續犯，各自論以一罪。
    另被告於事實欄、、之行為，係於不同之時間、地點所
    為，顯係基於不同之犯意而為，自應分論併罰(3罪)。
四、量刑
　㈠被告無刑法第59條之適用：
　⒈辯護人辯護稱：被告係因戊○○積欠其高額債務，又遭戊○○控
    告妨害名譽、恐嚇等，備感委屈方在地檢署有脫序行為，惟
    被告就妨害公務部分已認罪並向被害人道歉，請就妨害公務
    罪依刑法第59條減輕被告之刑等語。　
　⒉惟刑法第59條之適用，需行為人犯罪時，客觀上有值得同情
    及憫恕之狀況，且縱課以最低之刑猶嫌過重始有適用。而被
    告遭積欠之債務，非依法執行職務之法警所積欠，也非有人
    提告即必須受理之地檢署或檢察官所積欠，是被告因對戊○○
    積欠債務不滿而在執法機關地檢署對法警所為之脫序行為，
    客觀上難認有何足以引起同情及憫恕之處，況修正前刑法第
    135條第1項係最重本刑3年以下有期徒刑並得選科拘役及罰
    金之罪，實無縱課以最低之刑猶嫌過重之情，是辯護人上開
    辯護，當無可採。
　㈡刑度：審酌被告未能理性處理債權及涉犯之刑事案件，進而
    多次衝動行事，侵害戊○○及丁○○免於恐懼之自由，甚至傷及
    依法執行職務之無辜法警，行為及手段均屬不當，應予非難
    。次審酌戊○○、丁○○及法警其中1人表明不追究被告行為、
    被告之犯後態度、年齡、高職畢業暨文創業經營者之智識程
    度、家境小康暨未曾遭法院判刑之素行等一切情狀，分別量
    處如主文第1項所示之刑，並就拘役部分定應執行之刑及均
    諭知易科罰金之折算標準，以資懲儆。　　
　㈢不宣告緩刑：辯護人稱被告已就妨害公務罪認罪，請審酌被
    告多年熱心公益，給予被告緩刑等語。查被告雖就事實欄
    之行為坦承，然未就事實欄、之犯行為反省，參以就本案
    審理過程中被告外顯之狀況及司法資源消耗為整體觀察後，
    尚難認被告經偵、審程序後，即能知所警惕而無再犯之虞，
    是認本案無從宣告緩刑，辯護人上開所辯，亦無可採。
五、沒收
　　查被告固以裝載門號0000-000000號之手機為事實欄之犯行
    ，然該手機並未扣案，又無證據證明仍存在，亦非義務沒收
    之物，爰不宣告沒收及追徵。　　　　　　
貳、無罪部分
一、公訴意旨略以：被告與戊○○有債務糾紛，因要求戊○○儘速足
    額清償債務未果而長期心有不滿，又因討取債務之手段未恰
    ，經戊○○、丁○○另行提出妨害名譽告訴（業經檢察官為不起
    訴處分），於109年8月20日上午11時許至地檢署應訊後，即
    於同日下午2時許，基於恐嚇危害安全之犯意，前往戊○○之
    議員服務處，向在場之甲○○、庚○○恫以：「叫戊○○、丁○○撤
    告，不然碰面就會很難看，不能像朋友一樣的處理」等加害
    戊○○及丁○○身體、財產、名譽之語，並要甲○○轉達，使戊○○
    、丁○○心生畏懼，致生危害於安全。因認被告涉犯刑法第30
    5條之恐嚇危害安全罪。
二、按犯罪事實應依證據認定之，無證據不得認定犯罪事實；檢
    察官就被告犯罪事實，應負舉證責任；不能證明被告犯罪，
    應諭知無罪之判決，刑事訴訟法第154條第2項、第161條第1
     項、第301條第1項前段分別定有明文。是檢察官對於起訴
    之犯罪事實，若不能提出證據使通常一般人不致有所懷疑，
    而得確信起訴之犯罪事實為真之程度，則基於無罪推定原則
    ，應諭知被告無罪（最高法院76年台上字第4986號、92年台
    上字第128號判例意旨參照）。
三、公訴意旨認被告涉犯刑法第305條之罪，並提出被告之供述
    、戊○○、丁○○、甲○○及吳佩玲之證述為證。訊據被告固坦承
    於109年8月20日下午有前往戊○○議員服務處與甲○○談話，惟
    堅詞否認有何恐嚇危害安全犯行，並辯稱：我是跟甲○○說戊○○欠我1,000多萬元，除了按照薪水扣款3分之1外，沒有還
    我其他的錢，拖了幾10年，又來告我妨害名譽，大家常常在
    蘆竹區婚喪喜慶碰到，會很難看等語（見易卷第35頁）。
四、本院之判斷：
　㈠查被告於109年8月20日下午2時許有至戊○○議員服務處與甲○○
    談話等情，業據被告坦承，核與甲○○、庚○○於偵查及審理中
    之證述相符（見偵21818卷第71-72頁、易卷第105-106、178
    -179、184-185頁），此部分之事實，堪以認定。次查，甲○○於偵查及審理中結證稱：那天被告1個人到服務處來氣呼呼
    的，我問他怎麼有空來，被告說他去地檢署開庭，說大家都
    是朋友不要訴訟，希望戊○○及丁○○撤告，並要我轉達，後來
    在聊天，被告就說如果這個事情沒有好好處理，以後大家碰
    面很難看，事後我有分別轉達給戊○○及丁○○等語（見偵2181
    8卷第71-72頁、易卷第105-106頁），庚○○於偵查及審理中
    結證稱：當天我在服務處幫忙，被告在前面，我在後面，過
    程我不了解，但最後被告有說如果不撤告，就不是像朋友般
    的處理方式，我有跟戊○○及丁○○說等語（見偵21818卷第72
    頁、易卷第178-179頁），而甲○○與庚○○證述被告於109年8
    月20日下午所說的話語，核與被告上開坦承當日下午所說之
    話語的邏輯及意思大致相符，足認被告於109年8月20日下午
    2時許，確有講出「叫戊○○、丁○○撤告，不然碰面就會很難
    看，不能像朋友一樣的處理」等話語。又查，戊○○與丁○○於
    偵查中證稱：印象中被告於109年8月20日就是說我們不撤告
    ，會給我們難看等語（見偵21818卷第106頁），參以甲○○及
    庚○○之上開證述，可知戊○○及丁○○經由甲○○及庚○○轉述而得
    知被告有對渠等講「叫戊○○、丁○○撤告，不然碰面就會很難
    看，不能像朋友一樣的處理」之話語，亦可認定。　　　
　㈡惟查，細譯「不然碰面就會很難看，不能像朋友一樣的處理
    」之文義，客觀上無法得出有何惡害之通知（要多難看?
　　怎樣難看?怎樣才算難看?像沒有交情的人一樣處理?像仇人
    一樣處理？如何處理？），亦難認會使人產生畏懼之感。況
    甲○○審理中證稱：被告沒有具體講到要如何不客氣等語（見
    易卷第111-112頁），庚○○於偵查中證稱：被告沒有講到要
    帶人來鬧場等語（見偵21818卷第72頁）。是以，「不然碰
    面就會很難看，不能像朋友一樣的處理」，在文義上既無法
    認定係惡害之通知，亦難以使聽聞者心生畏懼，且被告除講
    上開話語外，未曾提及有何具體不客氣、很難看的手段，則
    被告所講「叫戊○○、丁○○撤告，不然碰面就會很難看，不能
    像朋友一樣的處理」等語，與恐嚇危害安全罪之構成要件尚
    不相符。
　㈢綜上小結，公訴人所提之證據無法使法院認定被告於109年8
    月20日下午2時許有對戊○○及丁○○為惡害之通知，並因此犯
    恐害危害安全罪到無任何合理懷疑之程度，法院自應為有利
    被告之認定即諭知被告無罪。　　　　
參、據上論斷，依刑事訴訟法第299條第1項前段、第301條第1項
    前段，判決如主文。　　
本案經檢察官丙○○提起公訴，檢察官林奕瑋到庭執行職務。
　　
中　　華　　民　　國　　111 　年　　9 　　月　　23　　日
                刑事第八庭    法　官　　葉作航　　　
以上正本證明與原本無異。
如不服本判決應於收受判決後20日內向本院提出上訴書狀，並應
敘述具體理由。其未敘述上訴理由者，應於上訴期間屆滿後20日
內向本院補提理由書(均須按他造當事人之人數附繕本)「切勿逕
送上級法院」。 

　　　　　　　　　　　　　　　書記官　林希潔　　　　　　　　　　　　
中　　華　　民　　國　　111 　年　　9 　　月　　26　　日

附錄本案論罪科刑法條全文：
修正前刑法第135條第1項
對於公務員依法執行職務時，施強暴脅迫者，處三年以下有期徒
刑、拘役或九千元以下罰金。
意圖使公務員執行一定之職務或妨害其依法執行一定之職務或使
公務員辭職，而施強暴脅迫者，亦同。
犯前二項之罪，因而致公務員於死者，處無期徒刑或七年以上有
期徒刑；致重傷者，處三年以上十年以下有期徒刑。

刑法第305條
以加害生命、身體、自由、名譽、財產之事恐嚇他人，致生危害
於安全者，處2年以下有期徒刑、拘役或9千元以下罰金。